臺灣嘉義地方法院民事裁定
110年度監宣字第304號
聲  請  人  黃心俞  

相  對  人  黃建得  

關  係  人  黃順安  
上列聲請人聲請監護宣告事件，本院裁定如下：
    主    文
一、宣告黃建得（男，民國○○○年○月○日生，身分證統一編號：Z
    ○○○○○○○○○號）為受監護宣告之人。
二、選任黃心俞（女，民國○○○年○月○日生，身分證統一編號：Z
    ○○○○○○○○○號）為受監護宣告之人黃建得之監護人。
三、指定黃順安（男，民國三十六年十月廿五日生，身分證統一
    編 號：Z○○○○○○○○○號）為會同開具財產清冊之人。
四、聲請程序費用由受監護宣告之人黃建得負擔。
    理    由
一、聲請意旨：聲請人為相對人長女，相對人因中風後，於民國
    109 年5 月28日領有中華民國身心障礙證明，其已致不能為
    意思表示或受意思表示，或不能辨識其意思表示之效果，並
    有前述身心障礙證明影本為證，為此依民法第14條、第1110
    條、第1111條及家事事件法第164 條規定，聲請對其為監護
    之宣告，並選定聲請人為受監護宣告之人之監護人，暨指定
    關係人為會同開具財產清冊之人等語。
二、對於因精神障礙或其他心智缺陷，致不能為意思表示或受意
    思表示，或不能辨識其意思表示之效果者，法院得因本人、
    配偶、四親等內之親屬、最近一年有同居事實之其他親屬、
    檢察官、主管機關、社會福利機構、輔助人、意定監護受任
    人或其他利害關係人之聲請，為監護之宣告，民法第14條第
    1 項定有明文。經本院調查結果，聲請人主張之前述事實，
    已據提出戶籍謄本、前述身心障礙證明影本、嘉義醫院診斷
    證明書為憑（見本院卷第11至19、39頁）；又本院審驗相對
    人之精神及心智狀況，在鑑定人前訊問相對人之身心狀況，
    相對人臥床，使用束縛帶及洗腎導管，點呼相對人時，相對
    人對點呼無反應，對聲請人叫喚會轉頭直視等情形，並斟酌
    部立朴子醫院精神科主治醫師李政峰所為之鑑定結果認：相
    對人因罹患中風，目前認知功能及言語理解、表達能力有重
    度缺損，生活無法自理，無法表達及與人互動，故相對人因
    其心智缺陷，致不能為意思表示或受意思表示，或不能辨識
    其意思表示之效果等語，有110 年12 月1日勘驗筆錄、前述
    醫院精神鑑定報告書在卷可參（見本院卷第41至49頁）。本
    院審酌前述訊問結果及鑑定意見，認相對人因中風後，認知
    功能及言語理解、表達能力均有重度缺損，生活無法自理等
    情形，故相對人因心智缺陷，致不能為意思表示或受意思表
    示，或不能辨識其意思表示之效果。因此，聲請人聲請對相
    對人為監護之宣告，為有理由，應予准許。
三、又受監護宣告之人應置監護人。法院為監護之宣告時，應依
     職權就配偶、四親等內之親屬、最近一年有同居事實之其
    他 親屬、主管機關、社會福利機構或其他適當之人選定一
    人或 數人為監護人，並同時指定會同開具財產清冊之人。
    法院選 定監護人時，應依受監護宣告之人之最佳利益，優
    先考量受 監護宣告之人之意見，審酌一切情狀，並注意下
    列事項：受 監護宣告之人之身心狀態與生活及財產狀況。
    受監護宣告之 人與其配偶、子女或其他共同生活之人間之
    情感狀況。監護 人之職業、經歷、意見及其與受監護宣告
    之人之利害關係。 法人為監護人時，其事業之種類與內容
    ，法人及其代表人與 受監護宣告之人之利害關係，民法第1
    110條、第1111條第1 項及第1111條之1 各有明文。本件相
    對人既為監護之宣告， 已如前述，且無訂立意定監護契約
    ，自應為其選定監護人及指定會同開具財產清冊之人。經本
    院調查結果，相對人雖已婚，業已離婚，育有已成年子女一
    人即長女，母親已過世、胞姊黃慧娟，相對人現安置在前述
    醫院護理之家，其照護費用由聲請人負擔等情形，已據聲請
    人陳述在卷（見本院卷第43頁），而聲請人、關係人為相對
    人長女、父親，均表示同意擔任相對人之監護人、會同開具
    財產清冊之人，並經聲請人到場或出具同意書同意由聲請人
    、關係人分別擔任相對人之監護人、開具財產清冊之人等情
    形，有親屬系統表、戶籍謄本、前述勘驗筆錄、同意書在卷
    可查。本院考量聲請人、關係人為相對人長女、父親，均為
    相對人至親及其等之意願，認由聲請人任相對人之監護人，
    能符合受監護宣告之人之最佳利益，選定聲請人為相對人之
    監護人，並指定關係人為會同開具財產清冊之人。
四、再者，依民法第1113條準用同法第1099條、第1099條之1 之
    規定，監護開始時，監護人對於受監護人之財產，應依規定
    會同遺囑指定、當地直轄市、縣（市）政府指派或法院指定
    之人，於二個月內開具財產清冊，並陳報法院；於前條之財
    產清冊開具完成並陳報法院前，監護人對於受監護人之財產
　　，僅得為管理上必要之行為。本件聲請人既任相對人之監護
    人，其於監護開始時，對於相對人之財產，自應依前述規定
    會同開具財產清冊之人即關係人於二個月內開具財產清冊並
    陳報法院，併此說明。
五、依家事事件法第164 條第2 項，裁定如主文。
中　　華　　民　　國　　110 　年　　12　　月　　 7　　日
                   家事法庭     法  官　李文輝李文輝   
以上正本係照原本作成。
如不服本裁定，應於送達後10日內向本院提出抗告狀，並繳納抗
告費新台幣1,000 元。
中　　華　　民　　國　　110 　年　　12　　月　　 7　　日
                                書記官　張紜飴